【裁判字號】    99,消債清,1
【裁判日期】    990402
【裁判案由】    清算事件
【裁判全文】
臺灣花蓮地方法院民事裁定             99年度消債清字第1號
聲  請  人  甲○○
上列當事人因消費者債務清理事件聲請清算，本院裁定如下：
    主  文
清算及保全處分之聲請均駁回。
聲請費用由聲請人負擔。
    理  由
一、按債務人不能清償債務或有不能清償之虞者，得依本條例所
    定更生或清算程序，清理其債務，消費者債務清理條例第3
    條固有明文。然所謂「不能清償債務」，係指債務人欠缺清
    償能力，對於已屆清償期，且已受請求之債務之全部或主要
    部分，客觀上可預見其為一般且繼續的不能清償之財產狀態
    之謂。又清償能力係由財產、信用、勞力三者構成，若有足
    夠財產、良好之信用、優良之技術或持續不斷之勞力，均屬
    有清償債務之可能，而消費者債務清理條例所規定之清算制
    度，實質上即為破產法上破產之特別程序，其目的在於使債
    權人獲得公平之受償，避免債務人遭受多數債權人個別對其
    強制執行，而無法重建經濟，以使債務人得有更生之機會，
    防止社會經濟發生混亂。又按聲請更生或清算不合程式或不
    備其他要件者，法院應以裁定駁回之，但其情形可以補正者
    ，法院應定期間先命補正，消費者債務清理條例第8條定有
    明文。
二、本件聲請人雖謂其曾於民國97年7月間與最大債權銀行華南
    商業銀行股份有限公司（以下簡稱「華南銀行」）進行協商
    ，惟因聲請人為中度肢障人士，無法工作，每月僅領有殘障
    津貼新台幣（下同）4,000元，扣除食衣住行3,000元及其他
    （含電話）生活必要支出費用1,000元後，實無法負擔任何
    還款條件，是聲請人係因不可歸責於己之事由，致履行顯有
    重大困難，爰聲請准許清算等語。惟查：聲請人每月生活費
    用及健保費用均由其配偶李秋珠負擔，此有聲請人配偶李秋
    珠所陳報之每月收入、必要支出項目及計算式在卷可參（見
    本院卷第87-89頁），故縱聲請人每月僅領有殘障津貼4,000
    元，而無其他工作收入乙情非虛，聲請人事實上亦毋須負擔
    其個人每月生活必要支出費用，是聲請人主張其每月領取之
    殘障津貼必須支付食衣住行3,000元及其他（含電話）生活
    必要支出費用1,000元云云，實不足採信。次查，聲請人於9
    7年7月8日曾向最大債權金融機構華南銀行申請前置協商，
    華南銀行提出80期，利率0％，每月清償2,393元之清償方案
    ，此有華南銀行陳報狀及所附前置協商資料在卷可參（見本
    院第25-54頁），則按聲請人每月領有殘障津貼4,000元計算
    ，顯足供聲請人支付協商金額，故聲請人謂其有不能清償之
    虞云云，委無足採。又聲請人為能清償所積欠之債務，本即
    應歷經較不寬裕、簡約之經濟生活，以達到兼顧聲請人生活
    利益及履行債務之目的，然聲請人卻為將所領殘障津貼供己
    花用，置所積欠債務不顧，枉顧債權人權益，拒絕與債權金
    融機構達成協商，並濫用清算之債務清理程式，冀求免除或
    減清債務，實有違消費者債務清理條例之立法精神及目的，
    則其聲請清算，應屬要件不備，且上開欠缺又屬無從補正，
    依首揭條文之意旨，自應駁回其清算之聲請。又本件清算之
    聲請既經駁回，其依消費者債務清理條例第19條之規定，聲
    請本院就債務人履行債務及債權人對於債務人行使債權之限
    制之保全處分，即失所附麗，應併予駁回，爰裁定如主文。
中    華    民    國    99    年    4     月    2     日
                          臺灣花蓮地方法院民事庭
                                  法  官  陳燁真
上為正本係照原本作成
如不服本裁定，應於裁定送達後10日內，以書狀向本院提出抗告
，並繳納抗告費新臺幣1千元。
中    華    民    國    99    年    4     月    2     日
                                  書記官  陳蓮茹

司法院資訊處製作；財團法人民間司法改革基金會備份。
